【裁判字號】    90,聲再,390
【裁判日期】    900831
【裁判案由】    聲請再審
【裁判全文】
台灣高等法院刑事裁定                             九十年度聲再字第三九號
    再審聲請人  甲○○
    即受判決人
    選任辯護人  王如玄
                李文健
右聲請人因毀損案件，對於本院九十年度上易字第一四二七號中華民國九十年六月十
四日確定判決（台灣新竹地方法院八十九年度易字第一一四九號、臺灣新竹地方法院
檢察署八十九年度偵字第二二三八號），聲請再審，本院裁定如左：
    主  文
再審之聲請駁回。
    理  由
一、聲請意旨略稱：原審判決認定附表二所示書櫃（一個）上之玻璃門，為聲請人因
    盛怒而將書櫃翻落致損壞，然該判決對此部分之認事用法，尚有足以影響判決之
    重要證據漏未審酌之違誤，如詳加審酌，聲請人即應受無罪判決，茲說明如左：
  (一)聲請人於九十年五月七日在本院庭呈證人周景敏之錄音帶及譯文附卷，並記明筆
    錄在案（見二審卷第二五頁），該譯文明確載明證人周景敏肯定本案書櫃係因九
    二一地震損毀，乃告訴人告知伊所致，而非周景敏自行猜測而得，此與其於法庭
    上證稱：書櫃因九二一地震損毀係伊自己猜測之語，顯然不符。惟原判決僅擷取
    周景敏於法庭上之陳述，並不審酌上開錄音帶及譯文內容顯與其法庭陳述相左之
    矛盾，其理由為：「證人周景敏既當庭結證不清楚書櫃倒落原因，則上訴人提出
    自己私下與周景敏對話所錄之所謂錄音帶譯文（見本院卷第二九至三三頁，上訴
    人未提出錄音帶），其中雖亦有提及地震情事，惟經本院提示該譯文令周景敏閱
    覽後則據答稱不正確在卷，基於直接審理主義之理論，應以證人周景敏在本院結
    證之情形為可採信，尚難遽憑上訴人所提該紙譯文為其有利之認定。」然查：
  聲請人確於九十年五月七日在本院庭呈證人周景敏之錄音帶及譯文附卷，並記明
    筆錄在案（見二審卷第二五頁），何以原審判決竟稱被告未提出錄音帶？
  聲請人所提出之錄音帶雖係記載人之對話，惟其屬物證之一種，而非人證；原審
    判決以其為證人於審判外之陳述而不予採信，已有謬誤。
  上開錄音帶上之記載顯與證人周景敏於法庭之陳述相左，原審法院自應詳加審酌
    ，以釐清兩者間之矛盾處，以求得真實，形成心證。惟原審判決遽認證人周景敏
    於本院結證所為陳述始為可採，置上開重要證據而不論，亦有違誤。
  (二)本案書櫃係以壁掛式釘掛於牆上，十分牢靠，除非以人為力量往上翻，才有可能
    掉下來等語，業據證人周景敏於本院結證在卷（見二審卷第五五頁）。查聲請人
    為一弱女子，身高僅一百五十八公分，無論如何盛怒，均無法將擺滿書本之書櫃
    向上扛，使其翻落，再致其上之玻璃破裂，是原審判決之論理，顯與經驗法則有
    違，為此提起再審。
二、按不得上訴於第三審法院之案件，其經第二審確定之有罪判決，如就足生影響於
    判決之重要證據，漏未審酌者，亦得為受判決人之利益，聲請再審，刑事訴訟法
    第四百二十一條固定有明文。惟此之所謂「重要而漏未審酌之證據」，須在卷內
    資料有此項證據存在，且該證據係屬重要，一經審酌，即足以影響於確定判決者
    始足當之。且該證據須在第二審法院判決前提出，而被捨棄不予採用，並未敘明
    其捨棄之理由者而言。若其被捨棄不予採用，已經予以說明其理由，即非該條所
    指之重要證據，依法不得據為聲請再審。
三、原確定判決認定聲請人即被告甲○○於民國八十八年十一月二十七日中午十一時
    二十分許，至新竹縣寶山鄉○○村○○路一一０號住處二樓其前夫程曜房間以取
    回其個人物品，因目睹房內尚放置其他女性物品，即基於損壞他人之物之犯意，
    憤而持屋內非屬其所有之剪刀剪壞程曜所有之如附表編號一所示之領帶等物，並
    翻倒吊掛於牆壁如附表編號二之書櫃一個，損壞其玻璃門，足以生損害於程曜對
    該等物件之所有使用權益之事實，業據原審詳述其理由，以依證人韓文美及菲律
    賓籍女傭ＳＯＲＩＡＮＯＣＲＩＳＴＩＮＡＢＬＡＮＣＯ之證詞，照片十二張及
    經原審赴現場勘驗之勘驗筆錄等，足以證明。雖被告辯稱上開書櫃係九二一大地
    震即已倒地，並舉證人周景敏與被告之談話錄音帶及譯文內容，指周景敏在與聲
    請人即被告之談話中自承告訴人告以上開書櫃係九二一地震所損壞云云，惟查周
    景敏業經本院前開確定案件審理時到庭結證上開書櫃之損壞之實際原因伊並不清
    楚，且經審酌而認為聲請人所抄錄提出前開錄音帶之譯文內容為不可採，並在判
    決理由中詳加點駁其不採之理由。雖原確定判決理由記載被告未提出錄音帶等語
    ，但查聲請人已自行抄錄錄音帶之譯文並經原審加以審酌，顯見已就錄音帶內容
    加以審酌，縱再經審酌錄音之錄音帶，亦不能當然推翻前開事證，而影響前開判
    決。況聲請人究竟係如何取得上開錄音帶？是否經證人周景敏同意錄音，亦尚待
    查證。是聲請人所指之證據錄音帶，並不能影響並動搖原確定判決之結論。核與
    刑事訴訟法笫四百二十一條規定之重要證據漏未審酌之情形不相當。聲請人據以
    聲請再審，為無理由，應予駁回。
四、爰依同法第四百三十四條第一項，裁定如主文。
中      華      民      國      九十     年     八    月     三十一     日
                              台灣高等法院刑事第十庭
                                  審判長法  官  溫  耀  源
                                        法  官  黃  金  富
                                        法  官  何  菁  莪
右正本證明與原本無異。
不得抗告。
                                        書記官  吳  瑞  英
中      華      民      國      九十     年     九    月        四      日


司法院資訊處製作；財團法人民間司法改革基金會備份。
